臺灣高等法院刑事判決　　　　　　　　 94年度上訴字第327號
　　上　訴　人
　　即　被　告　甲○○
　　選任辯護人　羅廷祥律師
上列上訴人因違反廢棄物清理法案件，不服臺灣新竹地方法院93
年度訴字第240號，中華民國93年12月31日第一審判決（起訴案
號：臺灣新竹地方法院檢察署92年度偵緝字第212號），提起上
訴，本院判決如下：
    主  文
原判決撤銷。
甲○○共同未依廢棄物清理法規定領有廢棄物清除、處理許可文
件，從事廢棄物清除、處理，累犯，處有期徒刑壹年陸月。
    事  實
一、甲○○前於民國（下同）八十六年間因違反肅清煙毒條例等
    案件，經本院判處應執行有期徒刑三年三月確定，並於九十
    年七月二十五日縮刑期滿執行完畢，仍不知悔改，與葉阿順
    （業於九十二年六月十七日死亡，未據起訴）及張源春（未
    據起訴）均明知未依廢棄物清理法規定向主管機關申請核發
    清除、處理許可文件，不得從事廢棄物之清除、處理，未領
    有廢棄物清除、處理許可文件，竟共同基於違法清除、處理
    廢棄物之犯意聯絡，於九十一年九月間，在桃園縣楊梅鎮○
    ○路○段三四二號（即中華電信股份有限公司富岡機房旁，
    起訴書誤載為桃園縣楊梅鎮富岡里十一鄰伯公岡一六七之一
    號）「臺灣省第一資源場」土地上，從事廢棄物清除、處理
    ，於九十一年九月下旬之某日，以一台車新臺幣（下同）八
    千元之代價，同意亦從事廢棄物清除、處理業之張源春，以
    車牌號碼三Ｋ─一六０號貨車載運有商企業股份有限公司（
    下稱有商公司）拆除碩成實業股份有限公司（下稱碩成公司
    ）廠房之廢棄物，棄置在該「臺灣省第一資源場」土地上。
    嗣甲○○與葉阿順二人復於同年九月三十日之前某日，再委
    由同有上揭犯意聯絡之不詳姓名、年籍之成年人，將上開廢
    棄物載運至新竹縣湖口鄉鳳山寺旁即座落在新竹縣湖口鄉○
    ○段六八二、六九二地號土地上棄置。迄九十一年九月三十
    日經新竹縣環境保護局（下稱環保局）稽查人員周錦宏，在
    新竹縣湖口鄉鳳山寺旁稽查，循線查獲上情。
二、案經新竹縣環境保護局函請臺灣新竹地方法院檢察署檢察官
    偵查起訴。
    理  由
一、訊據上訴人即被告甲○○固不否認前揭時地，開門供張源春
    以車牌號碼三Ｋ─一六０號貨運車載運上開廢棄物，棄置在
    桃園縣楊梅鎮○○路○段三四二號「臺灣省第一資源場」土
    地上及收取費用之事實，但矢口否認有違反廢棄物清理法之
    犯行，辯稱：伊係向葉阿順分租土地置放怪手，當天係因張
    源春已與葉阿順聯繫要棄置上開廢棄物在葉阿順承租之土地
    上，葉阿順不在，伊有鑰匙，葉阿順要伊幫忙開大門讓張源
    春進來棄置，由伊代收八千元轉交給他，伊只是幫忙開門，
    並未參與經營云云。
二、惟查：
  (一)本件係由新竹縣環保局稽查人員周錦宏於稽查時，發現湖口
    鄉鳳山寺旁遭傾倒大量廢棄物，自該廢棄物處搜得碩成公司
    之廢布匹及出貨明細表等物，請碩成公司之梁新海到環保局
    說明，梁新海稱於碩成公司從事廠房拆除作業時，將廢鐵及
    其他廢棄物委託張源春清除，嗣通知張源春到環保局說明，
    張源春自承確有受有商公司人員委託，以自有之車牌號碼三
    Ｋ─一六０號貨運曳引車載運碩成公司拆除廠房所產生之廢
    棄物至被告甲○○指示之臺灣省第一資源場棄置，及該堆置
    場之接洽人為被告甲○○等情，業據證人周錦宏於偵查中證
    述綦詳（見九十一年度他字卷第二二頁、第二三頁、第四一
    頁、第四二頁），並有新竹縣環境保護局廢棄物稽查工作紀
    錄表及照片四幀在卷足稽（見同上他字卷第四頁至第十頁）
    。
  (二)又依證人即有商公司員工江泰宏於偵查中證稱：「我是任職
    有商公司，我們公司包下碩成公司拆除廠房工程…。廠房拆
    除後必須將廢棄物清理…，我找張源春，叫他運送到合法場
    所」、「…事前我透過張源春找甲○○，甲○○與我聯絡告
    訴我那是合法場所，一台車費用是一萬八千元，我就叫張源
    春載去他那邊，我請張源春載過去要看甲○○的公司執照。
    」、「不認識甲○○，是張源春介紹。」、「只知道是甲○
    ○處理的場所」等語（見他字卷第二九、三十頁），及證人
    即共犯張源春於偵查中證稱：「（問：甲○○告訴你要將廢
    棄物倒在何處？）答：他叫我載到桃園楊梅富岡，上面有標
    示廢棄物處理場所，我載過去時甲○○幫我開大門，我車子
    開進去倒並付他錢，車子我就開回家。（問：為何後來廢棄
    物會到湖口鄉鳳山寺？）可能是他後來分裝載過去的，而且
    我載到桃園時只有一台車的量，事後環保局請我到湖口鳳山
    寺處理時，廢棄物的量有三台。」、「（問：甲○○說他有
    合法執照，他有無查看？）答：我有要求要看，他說他沒有
    隨身攜帶。」、「（問：你為何找甲○○？）答：原本我不
    認識他，是我經過他在富岡處理場招牌寫著廢棄物處理字樣
    ，並未有公司名稱」等語（見他字卷第三十頁、第三一頁）
    ，經核上開證人江泰宏與張源春兩人所證傾倒廢棄物之經過
    情節大致均相符合，參以被告甲○○亦坦承有開門讓張源春
    所載運之廢棄物棄置於第一資源場及收取費用之情，茍被告
    僅係適逢在場而幫忙開門供入內傾倒廢棄物，何以於張源春
    要求查看合法執照時，被告未據實稱僅係幫忙開門，竟稱未
    隨身攜帶，足見被告有共同參與從事廢棄物之清除、處理之
    情。
  (三)再據證人張源春於原審證稱：「…和我接觸的人是一位姓葉
    的先生。後來葉先生告訴我，我才知道是被告甲○○和葉先
    生一同承租一塊地，來處理廢棄物。」、「（問：是否有見
    過姓葉的人？）答：見過一次面，是在傾倒垃圾之前，當天
    我傾倒垃圾時，也沒有看過葉先生，是透過電話聯繫的。」
    、「該地點（即指臺灣省第一資源場）是一個自動門，我到
    大門口停下來之後，我就叫說，請裡面的人開門，我就把車
    開進去，把車上的廢棄物傾倒之後，就離開。我付了八千元
    給甲○○，當時只有他在場。我跟葉先生也是講八千元。」
    、「我在還沒有載運廢棄物之前，我有和葉先生見過一次面
    ，當時葉先生有提到說，他有跟被告合租一塊地廢棄物處理
    的場地，可以傾倒廢棄物。」等語（見原審卷第三八頁、第
    三九頁），其證稱臺灣省第一資源場座落之土地，係被告與
    葉阿順共同承租以處理廢棄物一節，益證被告確有與葉阿順
    共同從事廢棄物之清除、處理之業務。倘被告係不知情之第
    三人，衡情張源春亦無可能將有商公司所交付處理廢棄物之
    費用任意交付予不熟識之被告甲○○收受？況二人本無仇隙
    ，張源春於湖口鄉鳳山寺旁遭查獲棄置廢棄物時，要無可能
    故意誣指被告甲○○係棄置廢棄物之聯絡人，並主動提供被
    告手機號碼以供環保人員稽查。此外，現場所揭示之「臺灣
    省第一資源」廣告招牌所示聯絡電話「0000000」係由葉阿
    順所申請使用，亦有中華電信股份有限公司臺灣北區電信分
    公司中壢營運處94年5月16日壢服密字第0304號函在卷可
    稽（見本院卷第五一頁），在在彰顯被告與葉阿順、張源春
    間就棄置碩成公司之廢棄物，具有犯意之聯絡及行為之分擔
    。
  (四)至證人乙○○雖於本院證稱：「當初係葉阿順向我租的，我
    有去現場看，現場只有葉阿順一個人，是半年多以後我才看
    到被告，實際上他們是否有合夥我不知道」、「我看到被告
    開門讓車子進去倒時，問他為何有鑰匙，被告有說是跟葉阿
    順分租放怪手」等語，然系爭臺灣省第一資源場座落之土地
    係由被告與葉阿順共同承租以處理廢棄物情，已據證人張源
    春如前證述在卷，而地主乙○○並不識被告，則當地主發現
    非土地承租人之被告，竟擁有進出租地大門之鑰匙而質問被
    告，衡情被告在承租地非法從事棄置廢棄物業，遭地主發現
    時唯恐地主檢舉而對其不利，豈有對地主坦承其非法從事棄
    置廢棄物業之理？是證人乙○○上開所證情節，尚難採為有
    利被告之認定，附此敘明。綜上，被告所辯僅係幫忙開門云
    云，顯係避重就輕之詞，不足採信。
  (五)按廢棄物清理法第二條，將廢棄物分為一般廢棄物與事業廢
    棄物二種，所謂一般廢棄物係指由家戶或其他非事業所產生
    之垃圾、糞尿、動物屍體等，足以污染環境衛生之固體或液
    體廢棄物；而事業廢棄物又分為：一、有害事業廢棄物：由
    事業所產生具有毒性、危險性，其濃度或數量足以影響人體
    健康或污染環境之廢棄物。二、一般事業廢棄物：由事業所
    產生有害事業廢棄物以外之廢棄物。又依營建剩餘土石方處
    理方案貳、適用範圍規定：「本方案所指營建剩餘土石方之
    種類，包括建築工程、公共工程及建築物拆除工程施工所產
    生之剩餘泥、土、砂、石、磚、瓦、混凝土塊；惟不包括施
    工所附帶產生之金屬屑、玻璃碎片、塑膠類、木屑、竹片、
    紙屑、瀝青等廢棄物。至營建工程產生剩餘之泥、土、砂、
    石、磚、瓦、混凝土塊，經暫屯、堆置可供回收、分類、加
    工、轉運、處理、再生利用者，自屬有用之土壤砂石資源。
    」。至無再利用價值部分，應委託合法清除機構送至掩埋場
    掩埋或焚化廠焚化處理，而非就地掩埋至明。本件被告甲○
    ○與共犯葉阿順同意張源春傾倒之物為布的廢料、塑膠袋、
    紙屑、木屑等物，有現場稽查照片四幀附卷足憑。被告甲○
    ○與共犯葉阿順既知張源春所載運棄置之物為布料、塑膠袋
    、紙屑等廢棄物，並非均是乾淨之土方，未經合法處理程序
    ，顯足污染環境，仍同意張源春棄置，又於不詳時日，委由
    不詳姓名、年籍之第三人將上開廢棄物，載運至新竹縣湖口
    鄉鳳山寺旁即地號湖口鄉○○段六八二、六九二地號土地上
    棄置，本件事證明確，被告甲○○與葉阿順共同未依廢棄物
    清理法規定領有廢棄物清除、處理許可證或核備文件，從事
    廢棄物清除、處理之犯行，堪以認定。
三、復按從事廢棄物清除、處理業務者，應向直轄市、縣（市）
    主管機關或中央主管機關委託之機關申請核發公民營廢棄物
    清除處理機構許可文件後，始得受託清除、處理廢棄物業務
    ，廢棄物清理法第四十一條第一項前段定有明文。又廢棄物
    清理法第四十六條第一項第四款就「未依第四十一條第一項
    規定領有廢棄物清除、處理許可文件，從事廢棄物貯存、清
    除、處理者」，在文義上，則除未領有上開許可證之「公、
    民營廢棄物清除、處理機構」外，當然包括原本即未具申請
    資格，不可能取得該項許可證或核備文件之「非公、民營廢
    棄物清除、處理機構」之自然人。自然人或法人未以公、民
    營機構之經營型態向地方主管機關申請核發許可證，即擅自
    從事廢棄物之貯存、清除或處理等行為，自仍應依同法第四
    十六條第一項第四款規定處罰之。核被告甲○○未經向直轄
    市、縣（市）主管機關或中央主管機關委託之機關申請核發
    公、民營廢棄物清除處理機構許可文件而從事廢棄物之清除
    、處理，係犯廢棄物清理法第四十六條第一項第四款之罪。
    其與葉阿順、張源春及自臺灣省第一資源場座落之土地再將
    廢棄物轉運至湖口鄉鳳山寺旁之不詳姓名之成年人間，有犯
    意聯絡及行為分擔，均為共同正犯。又被告曾有如事實欄所
    示之犯罪前科紀錄，並於九十年七月二十五日縮刑期滿執行
    完畢，有本院被告全國前案紀錄表在卷可稽，其於受有期徒
    刑執行完畢五年內再犯本件有期徒刑以上之罪，應論以累犯
    ，並加重其刑。
四、原審對被告予以論罪科刑，固非無見，惟被告與葉阿順共同
    委由不詳姓名之成年人將原棄置於桃園縣楊梅鎮○○路○段
    三四二號「臺灣省第一資源場」之廢棄物，載運至新竹縣湖
    口鄉鳳山寺旁土地上棄置，該不詳姓名之成年人將廢棄物隨
    意棄置於湖口鄉鳳山寺旁之土地上，顯與被告及葉阿順間，
    亦有犯意聯絡及行為分擔，原審未同認為共同正犯，尚有未
    洽。被告上訴意旨否認犯行，雖無理由，惟原判決既有可議
    之處，自應由本院將原判決撤銷改判。爰審酌被告未領有廢
    棄物清除、處理之許可文件，即非法從事廢棄物之清除、處
    理牟利，破壞環境保護，影響生態環境，並參酌其素行、犯
    罪動機、手段、方法、處理廢棄物之數量、犯罪所生之危害
    犯後態度等一切情狀，量處有期徒刑一年六月，以示懲儆。
據上論斷，應依刑事訴訟法第三百六十九條第一項前段、第三百
六十四條、第二百九十九條第一項前段，廢棄物清理法第四十六
條第一項第四款，刑法第十一條前段、第二十八條、第四十七條
，判決如主文。
本案經檢察官田炳麟到庭執行職務。
中　　華　　民　　國　　94　　年　　10　　月　　26　　日
　　　　　　　　　刑事第13庭    審判長法　官  劉景星
　　　　　　　　　　　　　　　　　　  法　官  陳博志
　　　　　　　　　　　　　　　　　　  法　官  李春地
以上正本證明與原本無異。
如不服本判決，應於收受送達後十日內向本院提出上訴書狀，其
未敘述上訴之理由者並得於提起上訴後十日內向本院補提理由書
（均須按他造當事人之人數附繕本）。
                                      書記官  吳鎮鑫
中　　華　　民　　國　　94　　年　　10　　月　　26　　日
附錄：本院論罪科刑法條全文
廢棄物清理法第46條
有下列情形之一者，處一年以上五年以下有期徒刑，得併科新臺
幣三百萬元以下罰金：
一  任意棄置有害事業廢棄物。
二  事業負責人或相關人員未依本法規定之方式貯存、清除、處
    理或再利用廢棄物，致污染環境。
三  未經主管機關許可，提供土地回填、堆置廢棄物。
四  未依第 41 條第 1 項規定領有廢棄物清除、處理許可文件，
    從事廢棄物貯存、清除、處理，或未依廢棄物清除、處理許
    可文件內容貯存、清除、處理廢棄物。
五  執行機關之人員委託未取得許可文件之業者，清除、處理一
    般廢棄物者；或明知受託人非法清除、處理而仍委託。
六  公民營廢棄物處理機構負責人或相關人員、或執行機關之人
    員未處理廢棄物，開具虛偽證明。
無許可文件，以經營廢棄物清除、處理為常業者，處三年以上十
年以下有期徒刑，得併科新臺幣九百萬元以下罰金。
